臺灣高等法院臺中分院民事裁定　八十七年度重訴字第三十號
　　　原　　　告　丁○○
　　　　　　　　　己○○
　　　　　　　　　戊○○
　　　法定代理人　乙○○
　　　原　　　告　己○○
　　　被　　　告　王宏福即甲○.
　　　被　　　告　丙○○
右當事人間侵權行為損害賠償事件，原告提起刑事附帶民事訴訟，經本院刑事庭裁定
移送民事庭（八十六年度附民字第四三○號），本院判決如左：
      主      文
原告之訴及假執行之聲請均駁回。
訴訟費用由原告負擔。
      事      實
甲、原告方面：
一、聲明：求為判決：(一)被告王宏福即甲○○（下稱王宏福）、丙○○應連帶給付原
    告己○○新台幣（下同）參拾萬元；應連帶給付原告丁○○、戊○○各貳拾萬元
    ；應連帶給付原告乙○○壹仟肆佰貳拾參萬貳仟貳佰參拾柒元，及均自本起訴狀
    繕本送達之翌日起，自清償日止，按週年利率百分之五計算之利息。(二)原告願供
    擔保，請准宣告假執行。
二、陳述：
  (一)被告王宏福為雲林縣大主有限公司（下簡稱大主公司）之實際負責人，與受僱人
    王寶二及被告丙○○均係以採砂石為業，其三人竟共同基於意圖為自己不法所有
    之概括犯意聯絡，由王宏福、王寶二指示丙○○，自八十四年二月上旬某日起至
    同年四月中旬某日止，連續駕駛挖土機至彰化縣溪州鄉○○○段田二二一─一附
    近濁水溪河床之公有河川地盜採砂石多次。其等並應注意在河床上盜採砂石後在
    該地點所形成之水塘甚深，且受濁水溪水影響，水塘內水流甚急，不慎落入有致
    命之危險，應在附近設立警告標誌或其他之安全措施，加以防範，且無不能注意
    之情事，竟疏未注意設置警告標誌或其他之安全措施，致同年四月廿二日下午三
    時許，廖泓鈞至上開水塘洗手不慎滑入水塘，其父廖宜伯見狀跳下水塘營救時，
    均慘遭溺斃。被告二人犯業務上之過失致人於死罪，業經台灣彰化地院及鈞院之
    判決在案。
  (二)按數人共同不法侵害他人之權利者，連帶負損害賠償責任；受僱人因執行職務，
    不法侵害他人之權利者，由僱用人與行為人連帶負損害賠償責任；不法侵害他人
    致死者，對於支出醫療及增加生活上需要之費用或殯葬費之人，亦應負損害賠償
    責任；被害人對於第三人負有法定扶養義務者，加害人對於該第三人亦應負損害
    賠償責任；不法侵害他人致死者，被害人之父、母、子、女及配偶，雖非財產上
    之損害，亦得請求賠償相當之金額，民法第一百八十五條第一項、第一百八十八
    條第一項前段、第一百九十二條、第一百九十四條訂有明文，為此原告乙○○請
    求喪葬費十五萬七千五百元，預期利益之損失一千三百零七萬四千七百三十七元
    ，慰藉金一百萬元，原告丁○○、戊○○請求慰藉金二十萬元，原告己○○請求
    慰藉金三十萬元，其法定遲延利息。
三證據：提出喪葬費單據影本三件、福懋公司函影本一件、證明書影本一份、原告己
  ○○戶口名簿影本一份、原告理秋菊權戶籍謄本一份、除戶謄本一份為證。
乙、被告方面：
一、聲明：求為判決：(一)原告之訴及假執行之聲請駁回。(二)如受不利之判決，請准請
    准供擔保免為假執行。
二、陳述：
  (一)原告以顯有瑕疵之刑事判決為依據提起本訴，依法不合，況仍在上訴三審中並未
    確定。
  (二)刑事判決對證人楊振崇、林素貞、吳清等三人有所為有利於被告之供述均拒不審
    酌，復未說明何以不採之理由，足證其認定有罪之判決確不足採。
  (三)原告主張免稅額為每年十五萬元，依法不合。
  (四)配偶扶養之請求，以無謀生能力為限，今原告乙○○並非無謀生能力，請求賠償
    扶養費自失所依據。
  (五)對喪葬費收據沒有意見；被告王宏福國中一年肄業，業工，收入情形不佳；被告
    丙○○國中畢業，沒有不動產，打零工，月收入約一萬多元。
三、證據：提出不起訴處分書影本一份為證。
丙、本院依職權調閱台灣彰化地方法院檢察署以八十四年度偵字第三○三九、三四九
    三、五九四六號、九十一年度偵字第四八號、本院九十年度重上更(一)字第一號、
    最高法院九十年度台上字第七三三七號等卷。
    理      由
一本件被告王宏福為雲林縣大主公司之實際負責人，與受僱人王寶二及被告丙○○
    均係以採砂石為業，其三人竟共同基於意圖為自己不法所有之概括犯意聯絡，由
    甲○○、王寶二指示丙○○，自八十四年二月上旬某日起至同年四月中旬某日止
    ，連續駕駛挖土機至彰化縣溪州鄉○○○段田二二一─一附近濁水溪河床之公有
    河川地盜採砂石多次等犯行，被告等之竊盜行為，經台灣彰化地方法院檢察署以
    八十四年度偵字第三○三九、三四九三、五九四六號提起公訴，又同署以被告等
    應注意在河床上盜採砂石後在該地點所形成之水塘甚深，且受濁水溪水影響，水
    塘內水流甚急，不慎落入有致命之危險，應在附近設立警告標誌或其他之安全措
    施，加以防範，且無不能注意之情事，竟疏未注意設置警告標誌或其他之安全措
    施，致同年四月廿二日下午三時許，廖泓鈞至上開水塘洗手不慎滑入水塘，其父
    廖宜伯見狀跳下水塘營救時，均慘遭溺斃，涉有過失致死犯行，將八十五年度偵
    續字第五號公共危險案件，移送併辦。原審法院經審理結果，於八十六年一月二
    十日判決，認定被告等均為從事業務之人，因業務上之過失致人於死，被告王宏
    福處有期徒刑一年二月；被告丙○○處有期徒刑八月，緩刑三年。被告丙○○及
    公訴人對原審法院之刑事判決，均未上訴而告確定；被告王宏福及公訴人均提起
    上訴，原告等則於八十六年九月十日提起本件附帶民事訴訟，被告王宏福上訴部
    分，經本院九十年度重上更(一)字第一號判決，認定被告王宏福共同連續竊盜，處
    有期徒刑一年，台灣高等法院台中分院檢察署檢察官提起上訴，經最高法院以九
    十年度台上字第七三三七號判決駁回上訴，其判決理由略以：原判決認檢察官移
    送一審併辦部分（即台灣彰化地方法院檢察署八十五年度偵續字第五號公共危險
    案）與上訴人經科刑之竊盜等部分無裁判上一罪關係，而應退還檢察官自行偵辦
    ，原審未就該移送併辦部分予以審判，自無不合，而應退還檢察官自行偵辦部分
    ，亦經該署以九十一年度偵字第四八號分案偵查中，尚未偵結等情，業經本院調
    閱上開卷宗查明屬實，並有九十一年度偵字第四八號卷影本付卷可查。
二、按刑事庭移送民事庭之附帶民事訴訟，僅移送前之訴訟行為準用關於刑事訴訟之
    規定，若移送後之訴訟程序，則應適用民事訴訟法，此觀刑事訴訟法第四百九十
    四條及其但書之規定自明。故移送民事庭之附帶民事訴訟，縱其移送前提起此項
    訴訟，不合刑事訴訟法第四百九十一條所定之要件，而有同法第五百零六條第一
    項關于訴之不合法之規定情形時，但其移送後之訴訟程序，既應適用民事訴訟法
    ，即屬同法第二百四十九條第一項第六款所謂起訴不備其他要件，仍應依該條項
    款之規定，以裁定駁回之，自無準用刑事訴訟法第五百零六條第一項，以判決程
    序裁判之餘地（最高法院四十四年台抗字第四號判例參照）；又因犯罪而受損害
    之人，於刑事訴訟程序得附帶提起民事訴訟，對於被告及依民法負賠償責任之人
    ，請求回復其損害，刑事訴訟法第四百八十七條第一項定有明文。由此可知附帶
    民事訴訟，係因犯罪而受損害之人，為請求回復其損害，於刑事訴訟程序附帶提
    起之民事訴訟，故提起是項訴訟，須限於起訴之犯罪事實侵害個人私權，致生損
    害者，始得為之。換言之，附帶民事訴訟之提起，必以刑事訴訟程序之存在為前
    提，若刑事訴訟未經提起公訴或自訴，或非刑事訴訟程序認定之犯罪事實侵害其
    私權，縱因同一事故而受有損害，自不得對於應負賠償責任之人，提起附帶民事
    訴訟（最高法院八十七年台上字第二四一○號判決參照），亦即附帶民事訴訟之
    對象，固不以刑事案被告為限，即依民法負賠償責任之人，亦包括在內，但原告
    對依民法負賠償責任之人提起附帶民事訴訟，需與刑事案被告一併提起（最高法
    院廿八年附字第六三號、七十一年台附字第五號判例參照）。本件被告丙○○於
    原審判決判處有期徒刑八月，緩刑三年，被告丙○○及公訴人對原審法院之刑事
    判決，均未上訴而告確定，基上說明被告丙○○已經第一審刑事判決確定，已非
    為第二審刑事訴訟程序之被告，原告於第二審刑事訴訟程序進行中對之附帶提起
    民事訴訟，有違附帶民事訴訟之提起，必以刑事訴訟之存在為前提之原則，依法
    自有未合；又被告王宏福上訴部分，經本院九十年度重上更(一)字第一號判決，認
    定被告王宏福共同連續竊盜，處有期徒刑一年，台灣高等法院台中分院檢察署檢
    察官提起上訴，嗣經最高法院九十年度台上字第七三三七號判決駁回上訴，其判
    決理由略以：原判決認檢察官移送一審併辦部分（即台灣彰化地方法院檢察署八
    十五年度偵續字第五號公共危險案）與上訴人經科刑之竊盜等部分無裁判上一罪
    關係，而應退還檢察官自行偵辦，原審未就該移送併辦部分予以審判，自無不合
    ，而應退還檢察官自行偵辦部分，亦經該署以九十一年度偵字第四八號分案偵查
    中，尚未偵結，已如前述，則依前開說明，附帶民事訴訟之提起，必以刑事訴訟
    程序之存在為前提，若刑事訴訟未經提起公訴或自訴者，自不得對於應負賠償責
    任之人，提起附帶民事訴訟，本件刑事庭將之裁定移送民事庭審理，即應適用民
    事訴訟法，而屬同法第二百四十九條第一項第六款所謂起訴不備其他要件，本院
    應依該項款之規定，以裁定駁回原告之訴及其假執行之聲請。
丙、結論：本件原告之訴，為起訴不合法及不備其他要件，依民事訴訟法第四百六十
    三條、第二百四十九條第一項六款、第九十五條、第七十八條，判決如主文。
中　　　華　　　民　　　國　　九十一　　年　　　五　　　月　　　七　　　日
~B1民事第二庭審判長法　官　童有德
~B2　　　　　　　　法　官　翁芳靜
~B3　　　　　　　　法　官　黃永泉
右為正本係照原本作成。
如不服本裁定應於裁定送達後十日內向本院提出抗告理由狀（須按他造人數附具繕本
），並繳納抗告裁判費新台幣肆拾伍元及送達用雙掛號郵票拾份（每份拾肆元）。
~B 　 　　　　　　書記官　林玉惠
中　　　華　　　民　　　國　　九十一　　年　　　五　　　月　　　七　　　日
                                                                        Ｂ
